臺灣高等法院刑事判決
                                     95年度上訴字第995號
上  訴  人
即  被  告  乙○○



指定辯護人  本院公設辯護人郭書益
上列上訴人因妨害性自主案件，不服臺灣基隆地方法院94年度訴
字第835號，中華民國95年1月25日第一審判決（起訴案號：臺灣
基隆地方法院檢察署94年度偵字第3768號），提起上訴，本院判
決如下：
    主  文
原判決撤銷。
乙○○連續攜帶兇器侵入住宅對十四歲以下之女子以強暴而為性
交，累犯，處有期徒刑玖年，並於刑之執行前，令入相當處所，
施以治療，至治癒為止，但最長不得逾參年。扣案之菜刀壹把及
鞋帶貳條均沒收。
    事  實
一、乙○○前因強制性交案件，先後於民國70年及74年間，經臺灣
    臺北地方法院、臺灣基隆地方法院判處有期徒刑3年6月、3
    年9月；又因強制性交案件，經陸軍第六軍團判處有期徒刑1
    2年，強制工作3年；復因強制性交案件，於88年間經本院判
    處有期徒刑7年，於93年11月5日假釋出監，94年6月28日假
    釋期滿未經撤銷假釋，未執行之刑以已執行論，而視為執行
    完畢。詎仍不知悔改，復基於強制性交之概括犯意，為下列
    犯行：
（一）94年9月12日，攜帶其所有之鞋帶2條及客觀上足以對人之
      生命、身體造成危險之兇器菜刀1把，身著外套以遮掩其
      左手殘疾裝設義肢之特徵，並頭戴安全帽以掩人耳目，自
      住處騎乘車牌號碼000-000重型機車前往基隆市區，尋找
      無力反抗之國中女學生，伺機綑綁再為強制性交。於當日
      下午6時許，行經基隆市○○區○路○號住宅前（地址詳卷）
      ，見身著國中制服之少女甲1（81年6月生，於本件行為時
      未滿14歲，真實姓名年籍詳卷）獨自一人返家，正開啟住
      家樓下大門，認機不可失，知悉甲1可能未滿14歲，仍停
      車尾隨甲1進入上開住宅電梯內，以腳抵住電梯門使門不
      能開閉，一隻手持上開菜刀抵住甲1頸部，喝令甲1蹲下，
      另隻手則脫下身著之短褲，露出生殖器，欲令甲1對其口
      交，嗣又命甲1站起來，拿出所攜帶之上開鞋帶，要甲1自
      行綑綁雙手，而以此強暴方式，著手對甲1實施強制性交
      行為。適有甲1之鄰居B先生開啟大門進入大樓，甲1立即
      大聲呼救，乙○○見事跡敗露乃趁隙逃逸而未得逞。
（二）於94年9月16日，承前同一概括犯意，攜帶上揭菜刀及鞋
      帶，自住處騎乘上開機車，再度前往基隆市區尋找目標。
      同日晚間6時許，行經基隆市○○區○街○號住宅（地址詳卷
      ），見身著國中制服之少女甲2（81年4月生，於本件行為
      時未滿14歲，真實姓名年籍詳卷）獨自一人返家，知悉甲
      2可能未滿14歲，仍以同前方式尾隨甲2進入上開住宅，並
      以攜帶之菜刀自後方抵住甲2之脖子，強押甲2前往住宅地
      下室，以攜帶之鞋帶綑綁甲2之雙手，然後強吻甲2嘴巴，
      並脫掉甲2之內褲及安全褲，將安全褲塞住甲2嘴巴，又撫
      摸甲2之胸部，再以中指插入甲2的陰道，再以生殖器插入
      甲2口中，令甲2為其口交，直至射精，以此強暴方式，對
      甲2為強制性交得逞，並造成甲2左右手腕勒痕、陰道口有
      小潰瘍傷口。嗣警據報後循監視器畫面於94年9月17日晚
      間8時40分許，在臺北縣○○鄉○○村○○○00號查獲乙○○，並扣
      得其所有供犯罪所用之上揭菜刀1把、黑色鞋帶2條及犯罪
      時穿戴之藍色外套1件、黑色短褲1件、黑色涼鞋1雙及安
      全帽1頂。
二、案經被害人甲1、甲2訴由基隆市警察局第二分局移送臺灣基
    隆地方法院檢察署檢察官偵查後起訴。
    理  由
一、上揭事實，業據被告乙○○於警詢、偵查及原審坦承不諱，並
    參：
（一）告訴人甲1、甲2指訴上情綦詳，經採集告訴人甲2口腔棉
      棒及衛生紙（轉移口中吐出之疑似精液液體）檢驗結果其
      精子細胞層DN甲與被告DN甲-STR型別相同，有內政部警政
      署刑事警察局○○年○○月○○日刑醫字第○○○○○○○○○○號鑑驗書
      在卷可參（見原審卷第57頁），復有行政院衛生署基隆醫
      院出具之受理疑似性侵害事件驗傷診斷書載明甲2於94年9
      月16日20 時30分驗傷，受有左右手腕勒痕、陰道口有小
      潰瘍傷口（見偵查卷第65頁證物袋內）、監視器翻拍照片
      （見偵查卷第41頁）、現場及鞋紋照片（見偵查卷第49至
      56頁）附卷可稽，且有菜刀1把、黑色鞋帶2條扣案足資佐
      證。
（二）告訴人甲1於警局初訊時即已指出被告左手是假手（見偵
      查卷第14頁），嗣並描述被告皮膚黝黑、理平頭、身高約
      160公分、年約40歲、左手裝義肢等特徵（見偵查卷第82
      頁），且指認被告照片無訛（見偵查卷第83頁）。而被告
      確裝有左手義肢，經其是認在卷，並有被告及該義肢照片
      在卷可參，且甲1與被告素不相識，亦無攀誣之理，足認
      甲1之指認堪以採信。至告訴人甲2雖於警局表示：因當時
      緊張害怕，且地下室昏暗，看不清楚歹徒長相（見偵查卷
      第89頁），然採集其口腔內檢體（口腔棉棒與衛生紙）檢
      驗結果殘留之精子細胞層DN甲與被告DN甲-STR型別相同，
      已如前述，是對甲2性侵害之歹徒亦確係被告。
（三）又證人即告訴人甲1之鄰居B先生雖於警詢時對於剎那間看
      到隨而逃離之被告，表示未看清楚該名歹徒特徵，只知道
      穿著深色外套及短褲（見偵查卷第76頁），但告訴人甲1
      本身指認被告明確，而B先生雖未能記下歹徒特徵，然以
      事發目擊被告倉惶逃離之情事，益足佐證告訴人甲1上開
      指訴並非虛構。另告訴人甲1雖於警局時陳述：歹徒下體
      沒有毛云云（見偵查卷第14頁），與本院勘驗被告下體有
      毛（見本院卷第45頁反面）之情形不符，但以事發情況對
      一未滿14歲之國中女生甚屬驚懼，觀看生殖器尤屬難堪，
      故對於下體有無毛一事雖未能清晰辨認，尚非違常，自不
      得因而即認被告未為上開犯行。
（四）綜上所述，本件事證明確，被告嗣於本院翻異前供，改稱
      未為上揭犯行云云，委無足採，其所為強制性交犯行洵堪
      認定。
二、論罪科刑：
（一）查告訴人甲1、甲2均係未滿14歲之女子，有其等年籍資料
      在卷可參。被告雖自承當時甲1、甲2均穿著國中制服，但
      國中學生未必皆未滿14歲。惟按對於未滿14歲女子性交罪
      ，不以行為人明知被害人未滿14歲為必要，其有對未滿14
      歲女子性交之不確定故意，亦應成立本罪（最高法院62年
      度第一次刑庭庭推總會議決議㈢、70年度台上字第3031號
      判決參照）。是被告雖未直承知悉甲1、甲2未滿14歲，亦
      無證據證明被告明知甲1、甲2二人均未滿14歲，但既已認
      識係國中學生，可能未滿14歲，則其不問甲1、甲2是否已
      滿14歲仍予性交，自已有對於未滿14歲女子性交之不確定
      故意，應予論處對於未滿14歲女子強制性交罪。
（二）按大樓或公寓式住宅電梯及地下室，係附屬於該大樓或公
      寓，為該住宅居住人生活起居場所之一部分，與住宅之關
      係密不可分（最高法院76年台上字第2972號判例、82年度
      台上字第5704號判決參照）。又被告犯案用之菜刀，鋒利
      無比，對於人之生命、身體足以構成危險，顯為兇器無疑
      ，且有卷附扣案菜刀照片1張可參（見偵查卷第38頁），
      自已屬攜帶兇器侵入住宅所犯上開強制性交罪。
（三）核被告所為，先後二次分別係犯刑法第222條第2項、第1
      項第2款、第7款、第8款加重強制性交未遂罪及刑法第222
      條第1項第2款、第7款、第8款之加重強制性交既遂罪。其
      於性交前所為之猥褻行為，已為性交之高度行為所吸收，
      不另論罪。又被告對於告訴人甲2起訴書所載之強吻外，
      尚有撫摸胸部之猥褻行為，此據甲2指明在卷，並為被告
      所是認（見原審卷第11頁），依上說明，此部分低度之猥
      褻行為自亦為起訴效力所及，應併予論究。又被告上開強
      制性交行為，造成告訴人甲2左右手腕勒痕、陰道口小潰
      瘍傷口，乃所實施強暴手法及性交行為造成之當然結果，
      亦不另論罪。
（四）被告先後二次犯行，時間緊接，犯罪構成要件相同，顯係
      基於概括犯意為之，為連續犯，應以既遂論以一罪，並就
      法定刑為有期徒刑部分依法加重其刑（法定刑為無期徒刑
      部分，依法不得加重）。
（五）又被告前因強制性交案件，先後於70年及74年間，經臺灣
      臺北地方法院、臺灣基隆地方法院判處有期徒刑3年6月、
      3年9 月；又因強制性交案件，經陸軍第六軍團判處有期
      徒刑12年，強制工作3年；復因強制性交案件，於88年間
      經本院判處有期徒刑7年，於93年11月5日假釋出監，94年
      6月28日假釋期滿未經撤銷假釋，未執行之刑以已執行論
      ，而視為執行完畢，有本院被告前案紀錄表在卷可稽，於
      5年內再犯本件有期徒刑以上之罪，為累犯，併就法定刑
      為有期徒刑部分依法加重其刑，並遞加重之（法定刑為無
      期徒刑部分，依法不得加重）。
（六）被告於原審之辯護人雖以被告無法控制自己之行為，一再
      犯妨害性自主罪，認被告有犯妨害性自主罪之偏執狂，且
      影響其行為，已達精神耗弱之程度，聲請依刑法第19條第
      2項規定減輕其刑云云。惟按刑法上所謂精神耗弱，係指
      行為時之精神，對於外界事物之判斷能力，較普通人之平
      均程度，顯然減退者而言（最高法院48年度台上字第1486
      號判例意旨參照）。查被告對原審之訊問，均能清晰以對
      ，對案發當時之細節亦能詳實敘述，並無辯護人所指其精
      神狀態較普通人之平均程度減退之情形。且經原審請行政
      院衛生署基隆醫院就被告行為時之精神狀態鑑定結果，該
      院亦認被告案發當時之精神狀態未有心神喪失或精神耗弱
      之情事，有該院○○年○○月○○日基醫精字第○○○○○○○○○○ 號
      函附精神鑑定報告書在卷可參（見原審卷第58至63頁），
      故自不得依精神耗弱之規定減輕其刑。
三、原審認被告所犯罪證明確，予以論罪科刑，固非無見。惟查
    ：（一）被告對於告訴人甲2尚犯低度之猥褻行為，原判決
    雖認定上開猥褻事實並記載於事實欄，惟就論罪部分未予說
    明與性交犯行於法律上有何論斷上之關係？又起訴書未予記
    載被告撫摸甲2胸部部分，原判決亦予記載之理由為何？亦
    未予以說明，尚有未洽。（二）被告雖自承告訴人甲1、甲2
    身穿國中制服，然國中學生年齡未必未滿14歲，則原判決何
    以認定被告有對未滿14歲女子強制性交之故意，未為任何理
    由說明，亦有未當。（三）刑法第222條第1項之法定刑為「
    無期徒刑或7年以上有期徒刑」，又依刑法第65條第1項規定
    「無期徒刑不得加重」，故被告所犯刑法第222條第1項之罪
    有加重事由時，其法定刑為無期徒刑部分依法不得加重，僅
    得就法定刑為有期徒刑部分予以加重。原判決竟就被告所犯
    刑法第222條1項之罪，全部均予加重，自有未合。被告上訴
    ，翻異前供，否認犯罪，雖無足採，惟原判決既有可議，自
    應由本院予以撤銷改判。
四、爰審酌被告前已有多次妨害性自主罪前科，素行不佳，不思
    以正常管道解決個人性慾，竟以強暴之手段為之，且尋找年
    幼之國中女生為目標，嚴重戕害被害人之身心，破壞社會善
    良風俗，並斟酌被告犯後態度等一切情狀，量處如主文所示
    之刑。至扣案之菜刀1把及黑色鞋帶2條，係被告所有供本案
    犯罪所用，業據其供承在卷，併均依法宣告沒收。另扣案被
    告犯案時所穿戴之藍色外套1件、黑色短褲1件、黑色涼鞋1
    雙及安全帽1頂，與本案犯罪事實無直接關係性，故均不予
    宣告沒收。又被告經原審依刑法第91條之1之規定，請行政
    院衛生署基隆醫院就被告有無施以治療之必要予以鑑定，經
    鑑定結果認為：「個案屬高危險性、高再犯率個案，有強制
    治療之必要」，有該院○○年○○月○○日基醫精字第○○○○○○○○○○
    號函附妨害性自主罪精神鑑定報告書在卷可參（見原審卷第
    58 至63頁），故併依刑法第91條之1第1項、第2項之規定，
    諭知被告應於刑之執行前，令入相當處所，施以治療，至治
    癒為止，但最長不得逾3年。
據上論斷，應依刑事訴訟法第369條第1項前段、第364條、第299
條第1項前段、刑法第56條、第222條第1項第2款、第7款、第8款
、第47條、第38條第1項第2款、第91條之1第1項、第2項，判決
如主文。
本案經檢察官郭弘佑到庭執行職務。
中　　華　　民　　國　　95　　年　　5 　　月　　3 　　日
                  刑事第二庭審判長法　官  蔡國在
                                  法　官  江振義
                                  法　官  王詠寰
以上正本證明與原本無異。
如不服本判決，應於收受送達後十日內向本院提出上訴書狀，其
未敘述上訴之理由者並得於提起上訴後十日內向本院補提理由書
（均須按他造當事人之人數附繕本）。
                                  書記官  駱麗君
中　　華　　民　　國　　95　　年　　5 　　月　　3 　　日
附錄：本案論罪科刑法條全文
刑法第222條
犯前條之罪而有左列情形之一者，處無期徒刑或 7 年以上有期
徒
刑：
一  二人以上共同犯之者。
二  對十四歲以下之男女犯之者。
三  對心神喪失、精神耗弱或身心障礙之人犯之者。
四  以藥劑犯之者。
五  對被害人施以凌虐者。
六  利用駕駛供公眾或不特定人運輸之交通工具之機會犯之者。
七  侵入住宅或有人居住之建築物、船艦或隱匿其內犯之者。
八  攜帶兇器犯之者。
前項之未遂犯罰之。